【裁判字號】    99,訴,1697
【裁判日期】    991229
【裁判案由】    違反毒品危害防制條例
【裁判全文】
臺灣臺南地方法院刑事判決              99年度訴字第1697號
公  訴  人  臺灣臺南地方法院檢察署檢察官
被      告  楊永明
上列被告因違反毒品危害防制條例案件，經檢察官提起公訴（99
年度毒偵字第2234號），被告於本院準備程序中，先就被訴事實
為有罪之陳述，經本院合議庭裁定改由受命法官獨任進行簡式審
判程序，判決如下：
    主  文
楊永明施用第一級毒品，處有期徒刑拾月。
    事  實
一、楊永明前於民國92年間，因施用毒品案件，經本院以92年度
    毒聲字第2239號裁定送觀察、勒戒後，因認有繼續施用毒品
    之傾向，再經本院以93年度毒聲字第231號裁定令入戒治處
    所施以強制戒治，執行後因成效合格，認無繼續執行強制戒
    治之必要，於93年10月11日出戒治所而執行完畢，並經臺灣
    臺南地方法院檢察署檢察官以93年度戒毒偵字第230號為不
    起訴處分確定；復於前開強制戒治處分執行完畢5年內之98
    年6月4日，再犯施用毒品案件，經本院以98年度訴字第1140
    號判決判處有期徒刑8月、緩刑3年確定（業經撤銷緩刑確定
    ，入監執行中）。詎楊永明猶不思戒除毒癮惡習，明知海洛
    因係毒品危害防制條例第2條第2項第1款所定之第一級毒品
    ，不得非法施用、持有，竟又基於施用第一級毒品海洛因之
    犯意，於99年8月31日上午7、8時許，在臺南縣大內鄉（現
    已改制為臺南市大內區）某處堤坊邊，以將海洛因摻水置於
    針筒內注射之方式，施用海洛因1次。嗣因楊永明於員警巡
    邏過程中發覺其有毒品前科，經得其同意於99年9月2日中午
    12時40分許在警局採尿送驗，結果呈嗎啡、可待因陽性反應
    ，始查悉上情。
二、案經臺南縣警察局麻豆分局（現已改制為臺南市政府警察局
    麻豆分局，下仍稱臺南縣警察局麻豆分局）報告臺灣臺南地
    方法院檢察署檢察官偵查起訴。
    理  由
一、按本件被告楊永明所犯為死刑、無期徒刑、最輕本刑3年以
    上有期徒刑以外之罪，亦非屬高等法院管轄之第一審案件，
    其於準備程序進行中，先就被訴事實為有罪之陳述，經告知
    簡式審判程序之旨，並聽取檢察官、被告之意見後，本院合
    議庭依刑事訴訟法第273條之1第1項裁定進行簡式審判程序
    ，是本案之證據調查，依同法第273條之2規定，不受同法第
    159條第1項、第161條之2、第161條之3、第163條之1，及第
    164條至第170條所規定證據能力認定及調查方式之限制，合
    先敘明。
二、又依92年7月9日修正公布、93年1月9日施行之毒品危害防制
    條例第20條、第23條第2項規定：犯該條例第10條之罪者，
    檢察官應聲請法院裁定，令被告入勒戒處所觀察、勒戒，其
    期間不得逾2月；觀察、勒戒後，依據勒戒處所之陳報，認
    受觀察、勒戒人有繼續施用毒品傾向者，檢察官應聲請法院
    裁定令入戒治處所強制戒治，其期間為6個月以上，至無繼
    續強制戒治之必要為止，但最長不得逾1年；依前項規定為
    觀察、勒戒或強制戒治執行完畢釋放後，5年後再犯同條例
    第10條之罪者，適用前開觀察、勒戒或強制戒治之規定；觀
    察、勒戒或強制戒治執行完畢釋放後，5年內再犯同條例第
    10條之罪者，檢察官應依法追訴。是上開規定已將施用毒品
    者之刑事處遇程序，區分為「初犯」、「5年內再犯」及「5
    年後再犯」，依其立法理由，認「初犯」經觀察、勒戒或強
    制戒治後，應為不起訴處分；經觀察、勒戒或強制戒治執行
    完畢釋放後，「5年內再犯」者，因其再犯率甚高，原實施
    之觀察、勒戒及強制戒治既已無法收其實效，爰依法追訴；
    至經觀察、勒戒或強制戒治執行完畢釋放後，「5年後再犯
    」者，前所實施之觀察、勒戒或強制戒治已足以遮斷其施用
    毒品之毒癮，為期自新及協助其斷除毒癮，仍適用與「初犯
    」相同之規定，先經觀察、勒戒或強制戒治之程序。故依修
    正後之規定，僅限於「初犯」及「5年後再犯」2種情形，始
    應先經觀察、勒戒或強制戒治程序；倘被告於5年內已再犯
    ，經依法追訴處罰，縱其第3次（或第3次以上）再度施用毒
    品之時間，在初犯經觀察、勒戒或強制戒治執行完畢釋放5
    年以後，仍不合於「5年後再犯」之規定，且因已曾於「5年
    內再犯」，顯見其再犯率甚高，原實施觀察、勒戒或強制戒
    治，已無法收其實效，即應依該條例第10條處罰，至第3次
    （或第3次以上）施用毒品之時間，是否宜有期間限制？以
    多久為適宜？則分屬刑事政策、專門醫學之範圍，非審判機
    關所能決定，有待循立法途徑解決（最高法院95年5月9日95
    年度第7次刑事庭會議決議、97年9月9日97年度第5次刑事庭
    會議決議意旨參照）。查本件被告前曾受如事實欄所述之觀
    察、勒戒及強制戒治處分，並於93年10月11日執行完畢，經
    臺灣臺南地方法院檢察署檢察官以93年度戒毒偵字第230號
    為不起訴處分確定，復於前開強制戒治處分執行完畢後5年
    內之98年6月4日，再犯施用毒品案件，經本院以98年度訴字
    第1140號判決判處有期徒刑8月，緩刑3年確定在案，復經撤
    銷緩刑確定入監服刑等情，均分別有上開判決書、刑案資料
    查註紀錄表、臺灣高等法院被告前案紀錄表在卷可稽，足見
    被告於初犯經觀察、勒戒及強制戒治執行完畢後5年內，已
    曾再犯施用毒品案件，並經起訴判刑，揆諸上開最高法院決
    議要旨，縱其本次所犯施用毒品案件距前次觀察、勒戒及強
    制戒治程序執行完畢已逾5年，仍應由本院依法論罪科刑。
三、上開犯罪事實，業據被告於警詢、本院準備程序及審理中均
    坦承不諱，且被告於99年9月2日為警採尿送驗結果，確呈海
    洛因進入人體代謝分解後之嗎啡、可待因陽性反應乙節，有
    臺南縣警察局麻豆分局毒品犯罪嫌疑人尿液採驗作業管制紀
    錄清冊、長榮大學於99年9月17日出具之確認報告各1張附卷
    可稽（警卷第4至5頁），堪認被告上開任意性之自白，確與
    事實相符。是本件事證明確，被告犯行洵堪認定，應予依法
    論科。
四、按海洛因依其成癮性、濫用性及對社會危害性之程度，已列
    為毒品危害防制條例第2條第2項第1款所規定之第一級毒品
    ，禁止非法持有及施用；是核被告所為，係犯毒品危害防制
    條例第10條第1項之施用第一級毒品罪。被告施用海洛因前
    持有海洛因之低度行為，為施用之高度行為所吸收，不另論
    罪。爰審酌被告於違犯本案前已曾因施用毒品經觀察、勒戒
    及強制戒治之處遇，且曾因施用毒品罪經起訴判刑確定，竟
    仍不知悔改，再犯本件施用毒品罪，顯見其意志不堅，迄未
    能知所警惕，復參酌其所犯施用毒品行為係戕害自己身心健
    康，尚未嚴重破壞社會秩序、侵害他人權益，兼衡其犯罪後
    始終坦承犯行，非無悔意，暨其學歷、家庭狀況等一切情狀
    ，量處如主文所示之刑，以資懲儆。
據上論斷，應依刑事訴訟法第273條之1第1項、第299條第1項前
段，毒品危害防制條例第10條第1項，判決如主文。
本案經檢察官蘇榮照到庭執行職務
中    華    民    國    99    年    12    月    29    日
                        刑事第七庭    法  官   蔡盈貞
以上正本證明與原本無異。
如不服本判決應於收受本判決後10日內向本院提出上訴書狀，並
應敘述具體理由。其未敘述上訴理由者，應於上訴期間屆滿後20
日內向本院補提理由書狀（均須按他造當事人之人數附繕本）「
切勿逕送上級法院」。
                                      書記官   陳玉芬
中    華    民    國    99    年    12    月    29    日
附錄論罪科刑法條：
毒品危害防制條例第10條第1項
施用第一級毒品者，處6月以上5年以下有期徒刑。

司法院資訊處製作；財團法人民間司法改革基金會備份。
